臺灣士林地方法院刑事判決　　　　　　　　　　　　　九十二年度訴字第五二五號
　　公　訴　人　臺灣士林地方法院檢察署檢察官
　　被　　　告　乙○○
右列被告因妨害自由案件，經檢察官提起公訴（九十一年度偵字第一二一四號、九十
二年度偵緝字第四二五號），本院判決如左：
    主  文
乙○○以非法方法，剝奪人之行動自由，處有期徒刑肆月，如易科罰金，以佰元折
算壹日。
    事  實
一乙○○曾於民國八十七年間，因違反妨害兵役條例案件，經軍管區於八十八年三月
  五日以八十七年軍檢訴字第二四二號判處有期徒刑二月，如易科罰金以二百元折算
  一日確定，於八十九年三月十六日易科罰金執行完畢（不構成累犯）。詎乙○○因
  片面認定與甲○○間有感情糾紛，數次聯絡甲○○見面未果，竟於九十年十月四日
  上午七時許，先躲藏在臺北縣汐止市○○○路○段七七號地下四樓甲○○上班處所
  之停車場，編號第一六八號之甲○○停車位柱子旁，迨見甲○○駕駛車號ＤＺ─五
  ０五三號自小客車駛入停妥欲下車之際，即以右手持不知何人所有之大型瑞士刀一
  把，從柱旁竄出並擠入車門與柱子間僅能容一人之空隙到車門前，迫使甲○○再度
  進入車內並更換座位至右前乘客座，隨即駕車沿北二高行駛至臺北縣深坑鄉、平溪
  鄉之山區，沿途並向甲○○恫稱要將她藏起，讓大家都找不到及包包內有槍械等語
  。嗣至當日中午一時許，乙○○雖搭載甲○○至臺北市大安森林公園之公廁如廁及
  臺北市○○區○○街附近用餐，然均在旁監視，並告知甲○○不得離開，就算離開
  也會再來抓伊等語，以阻止甲○○呼救，而剝奪甲○○之行動自由。迄至同日下午
  三時許，乙○○將車開至臺北市○○○路○段七六號「車匠快速維修保養中心」旁
  之ＴＯＹＯＴＡ汽車經銷店找其友人，而獨留甲○○一人於車上時，甲○○方乘機
  脫逃，並向當時站在「車匠快速維修保養中心」門口之邱健君求援，乙○○見狀，
  乃要求甲○○一同離去未獲回應，始駕車離開。
二案經告訴人甲○○訴由臺北縣政府警察局汐止分局報告臺灣士林地方法院檢察署檢
  察官偵查起訴。
    理  由
一訊據被告乙○○固不否認於九十年十月四日上午七時許至下午三時許，駕車搭載告
  訴人甲○○至臺北縣深坑鄉、平溪鄉山區、大安森林公園、中正區○○街等處，乃
  至臺北市○○○路○段七六號「車匠快速維修保養中心」旁之ＴＯＹＯＴＡ汽車經
  銷店之事實，惟矢口否認有何妨害自由之犯行，辯稱：當天是其開車至甲○○公司
  樓下等甲○○，大約八點多，甲○○坐朋友車來上班，徵得甲○○同意後才載她離
  開，甲○○也以電話告知她母親二人在一起，如果是蓄意的話，不可能讓甲○○到
  處求救，並未說要將甲○○藏起以及包包內有槍這些話。且甲○○在如廁及吃飯時
  均可乘機脫逃，不必等到其到ＴＯＹＯＴＡ經銷處找友人時才脫逃，其與車廠的人
  並未有任何接觸，也沒有抓甲○○的動作。而其與甲○○在一起時，從頭至尾均未
  與甲○○母親通話，亦未接到甲○○朋友ＨＯＥＦＴ  ＷＩＬＬＩＡＮ  ＡＬＡＮ
  （以下簡稱ＡＬＡＮ）之電話，故甲○○母親與ＡＬＡＮ之證述並不實在云云。
二惟查：
  (一)告訴人於九十年十月四日上午七時許，駕車進入位在臺北縣汐止市○○○路○段
    七七號地下四樓停車場，當時停車場並無他人，伊因恐被告跟蹤故先繞行停車場
    一圈，方駛入所屬之編號一六八號停車位，該停車位旁有一根大柱子，為使隔鄰
    停車位有較大位置停車，故伊停車時非常靠近柱子，僅留可容伊一人進出之空間
    。待伊停妥推開車門準備下車之際，被告忽持大型瑞士刀，從柱旁竄出並擠入車
    門與柱子間之空隙，命伊再進入車內並改換至駕駛座旁之座位，隨即駕車沿北二
    高行駛至深坑等處山區，途中並以要將伊藏起，讓大家都找不到及包包內有槍等
    語恫嚇之，迄至同日下午三時許，被告將車駛至臺北市○○○路○段一家ＴＯＹ
    ＯＴＡ經銷處下車，離開時尚且熄火及反鎖車門，伊始乘機打開車鎖至ＴＯＹＯ
    ＴＡ經銷處隔壁之「車匠快速維修保養中心」呼救，向車廠之人表示遭被告綁走
    ，可否借用電話，車廠之人遂教伊進屋打電話，而被告則在門口大叫「甲○○妳
    出來」，因伊不理，被告就開車跑掉。待伊母親、妹妹及友人到來方去報警之情
    ，業經告訴人於警詢、偵查及本院審理中指證綦詳（見偵字第一二一四號卷第十
    七頁、第四十頁至第四五頁、本院卷第三八至四一頁）。
  (二)告訴人於上述期間內，曾以被告持用之0000000000號行動電話，與證
    人即告訴人之母親萬美雲所使用之00000000號電話及證人即告訴人之主
    管ＡＬＡＮ所使用之00000000號電話聯繫，有卷附之通聯紀錄可憑（見
    偵字第一二一四號卷第二九頁至第三一頁）。證人萬美雲並於警詢及偵、審中分
    別結證稱：「我女兒告訴我說乙○○不讓他走。」（見偵字第一二一四號卷第二
    一頁）、「當天早上九點多左右，甲○○打電話回來說他在乙○○旁邊，不要報
    警，我聽到很緊張，因之前我女兒曾跟我講，乙○○說要綁他，我家電話機可顯
    示來電號碼，我告訴她要冷靜，趁機逃走。」（見偵字第一二一四號卷第四七頁
    ）、「她說她很害怕。」（見本院卷第四六頁）及「她說被他控制，被告不讓她
    走。」（見本院卷第四八頁）等語甚明。證人ＡＬＡＮ亦於偵查中到庭結稱：「
    當天早上九點半至十點至我停車位，看到甲○○停車位沒車，想這麼晚，她怎麼
    還沒來上班，所以我到辦公室，用辦公室電話打她大哥大電話，但打不通，後來
    我打電話到她家，她媽媽說那小鬼把她帶走，我問她媽媽如何跟邱女聯絡，她媽
    給我乙○○大哥大電話號碼，‧‧‧後來邱女打電話給我，教我不要報警，為了
    邱女的安全，我問她怎麼樣，邱女說乙○○有刀子、槍，大概有三次的通話到一
    半，乙○○就把電話搶過去講，就把電話掛掉，後來我就找她媽到公司來，請他
    們去報警，我有試圖再打大哥大給乙○○，胡某接的，說這是他的電話，請我不
    要再打」（見偵字第一二一四號卷第五一頁至五二頁）等語可佐。
  (三)證人即車匠快速維修保養中心人員邱健君於偵查中證稱：「（問：九十年十月四
    日下午是否有乙○○載甲○○到你們修車廠，你看到的情形？）甲○○之前曾到
    我們修車廠修車一次，是她和妹妹，有印象，當天是車子開到我們隔壁，我看到
    那車，我走出來，我當時在門口，看到那個男的走到隔壁的營業所，是賣ＴＯＹ
    ＯＴＡ新車的，邱就從車上跑下來，並往店內走，她和我說，她被綁架了，那男
    的看到後，就要衝過來要抓邱，但我把他擋住。」、「（問：記得當時邱下車的
    神態？）她下車時，蠻緊張的，跟第一次見到她的情形不一樣，她好像跟我講說
    他綁她一、二天的情形，她下來時一直哭，有流眼淚，她跑過來時，我看她神情
    ，跟正常不一樣，很緊張。」等語（見九十二年度偵緝字第四二五號卷第四五頁
    ），於本院審理中復證稱因甲○○和她妹妹車拋錨在店對面，有在店內修車，所
    以認得，當時他站在門口，以為甲○○車又有什麼問題。甲○○是在被告之後下
    車，並拉住他說遭人綁架，他就叫甲○○進去辦公室躲，而甲○○當時神態為好
    像哭過的樣子，表情就和平常來修車時不同，之後甲○○媽媽、妹妹和一位外國
    人一同來店內，他就和另名合夥人到外面等語甚詳（見本院卷第六一頁至第六三
    頁）。
  (四)觀諸上開通聯記錄，告訴人自當日上午九時十二分十二秒起至下午一時三十五分
    五十七秒止，使用被告所有之0000000000號行動電話門號，與伊母親
    萬美雲及主管ＡＬＡＮ，分別各有十次及九次之通話紀錄，又告訴人母親萬美雲
    亦於當日上午十時十二分五十六秒，告訴人主管ＡＬＡＮ則於當日上午十時二十
    二分三十八秒、十時二十二分五十四秒及下午一時二十六分三十六秒與告訴人有
    所對話，基地台座落位置則在深坑鄉、平溪鄉及中正區○○街等處。而告訴人與
    伊母親及主管ＡＬＡＮ間通話之次數頻繁，且時間密集，倘被告所辯屬實，係經
    告訴人同意與之出遊，告訴人諒無必要與伊母親萬美雲及主管ＡＬＡＮ有多次聯
    繫，尚且告知伊母親及主管：被告不讓伊離開、心裡感到害怕及被告有刀、槍之
    語。且告訴人既與被告同車，然被告耳聞告訴人所述之情，為免招致誤會，當可
    依從告訴人意願，盡速送告訴人返家或上班地點，何以至當日下午三時許，告訴
    人方自行乘被告前往他處之機脫逸，並向第三人求救？況證人萬美雲及證人ＡＬ
    ＡＮ亦同經告訴人要求彼等不要報警，然二人仍報警處理之證述甚詳，若斯時非
    情況急迫，且告訴人與被告同處容有遭致生命、身體及自由上危險之虞，證人萬
    美雲、證人ＡＬＡＮ應無可能興起尋求警力援助之念頭，告訴人亦無庸要求彼等
    不用報警。參以證人邱健君所證述告訴人向其求援時係稱遭綁架且神情緊張，有
    流過淚的痕跡之情節，再審酌被告於本件案發前曾分別於九十年十月二日零時三
    十四分二十一秒發出「我想見你，難道真的要我們大家都走上絕路不可！」、於
    同年十月二日十三時十五分十八秒發出「我想帶你走，帶你一起過生活，我要生
    活中的每一天有你有我。」、於同年十月三日二十時二十分九秒發出「記得，是
    你不給大家路走。」、於同年十月三日二十一時三十五分五十六秒發出「你會把
    大家都逼上絕路的，你等著看好了。」、於十月三日二十一時三十九分三十六秒
    發「你真聰明，還會用轉接的功能，等著慢慢玩吧。」內容之簡訊予告訴人，有
    被告坦承為其所發送之簡訊譯文附卷可參（見偵緝字第四二五號卷第三五頁），
    又告訴人稱當天就是要正常上班（見本院卷第四三頁），證人ＡＬＡＮ證稱係因
    在當日九點多時未見到告訴人之汽車，方與告訴人家人聯繫，顯見告訴人並未事
    先請假，而經本院質問被告為何於早上七點多在告訴人辦公場所等候告訴人，之
    前是否曾與告訴人聯絡乙節，被告則自承係因之前約好幾次都找不到告訴人，只
    有這個時候才找得到，且兩人一直在爭吵等語（見本院卷第六七頁），足認告訴
    人當無臨時曠職而與被告外出之理。是故，綜觀上情，本院認告訴人關於被告妨
    害自由之指訴，應堪信與事實相符。
三被告固辯稱如為蓄意，不會讓告訴人四處打電話求救，告訴人也有去麥當勞上廁所
  ，去南昌街吃麵時也未呼救，且車廠有很多人可以制止他的行為云云，然查：1.告
  訴人於偵查中指稱係因伊向被告說若未與伊母親及主管聯絡，他們會去報警，被告
  方同意借其電話使用，且為免受被告傷害，遂請伊母親及主管先不要報警等語甚詳
  （見偵字第一二一四號卷第四二頁至第四三頁），於本院審理中復證述因當日未帶
  手機，伊告訴被告會乖乖聽話，不會逃走，被告才答應借手機等語（見本院卷第三
  九頁），證人萬美雲並證稱為確定告訴人在何處，所以不放心就一直打電話等語（
  見本院卷第四八頁），是以告訴人雖得以電話與伊母親及主管聯繫，然此僅為告訴
  人為避免伊母親及主管焦急，乃告知彼等現況及試圖安撫伊母親及主管之舉，而告
  訴人母親及主管因而多次再與告訴人聯繫以確定告訴人安危，亦與常情無違，尚難
  因告訴人有多次對外通話紀錄，據為被告有利之認定。2.被告於警詢及偵查中，僅
  供稱與告訴人係至石碇馬場、九份、金山、大安森林公園、和平東路及南昌街等處
  ，並稱告訴人至大安森林公園如廁（見偵字第一二一四號卷第十三至十四頁、偵緝
  字第四二五號卷第四頁），並未提及十月四日有與告訴人至麥當勞之情節，反稱係
  在十月五日跟六日一起去吃麥當勞等語（見偵字第一二一四號卷第十四頁），告訴
  人於偵、審中所為歷次指訴，亦未曾提及麥當勞該處場景，並陳稱係於事發後兩天
  為與被告交涉還車事宜，才要求定要到公共場所之麥當勞碰面等語（見本院卷第四
  一頁），被告指摘告訴人在麥當勞上廁所時為何不逃跑，容有誤會。而告訴人在大
  安森林公園公廁如廁及與被告在南昌街吃飯時，被告尚且跟隨至廁所，且一直在告
  訴人身邊，並要告訴人不要離開，不要逃走，就算逃走也會再來抓伊，不要想逃走
  ，逃不走的，加以告訴人想取回所有之車輛之情，亦據告訴人於本院審理中指述翔
  實（見本院卷第三九頁、第四五頁），且告訴人後來確實係乘被告獨自離開去訪友
  ，未守在伊身旁而留伊一人在車上之機，前往「車匠快速維修保養中心」求救，已
  據告訴人及證人邱健君證述明確，故告訴人未在與被告共處之時呼救，僅係告訴人
  盱衡情勢所為之決定，亦不足認定告訴人與被告同行確係出於自由之意志。3.至證
  人邱健君雖證被告並未與修車廠內任何人交談，也沒有恐嚇行為或字眼，也忘記被
  告有無強迫告訴人與其離開之證述（見本院卷第六二至六三頁），但此充其量僅能
  證明被告於至車匠快速維修保養中心之後，未再繼續其剝奪告訴人行動自由之行為
  ，不足以使本院形成認定被告在上開期間內，確無妨害自由犯行之心證。被告所辯
  ，均屬卸責之詞，不足採信，其罪證明確，犯行洵堪認定，應予依法論科。
四按刑法第三百零二條之妨害自由罪，原包括私禁及以其他非法方法剝奪人之行動自
  由而言，所謂非法方法，當包括強暴、脅迫等情事在內。故妨害自由行為繼續中，
  為防止被害人逃脫所為之恐嚇言行，自屬包含於妨害行動自由之同一意念之中，縱
  其所為，合於刑法第三百零五條恐嚇危害安全之情形，仍應視為剝奪行動自由之部
  分行為（最高法院七十四年台上字第三四○四號判例要旨參照）。核被告乙○○剝
  奪告訴人甲○○行動自由之所為，係犯刑法第三百零二條第一項之非法剝奪人之行
  動自由罪，被告在強押告訴人甲○○之過程中，恫嚇稱：要將伊藏起，讓大家都找
  不到及包包內有槍等語，應已包含於妨害告訴人行動自由之同一意念之中，縱其所
  為，合於刑法第三百零五條恐嚇危害安全之情形，仍視為剝奪行動自由之部分行為
  。公訴意旨認上開行為另構成第三百零五條之罪，尚有未洽，因認此罪名與前開所
  犯刑法第三百零二條第一項之罪有實質上一罪之關係，爰不另為無罪之諭知，併此
  敘明。本院審酌被告之素行，其與告訴人為男女朋友，犯罪之動機及目的係以剝奪
  告訴人行動自由之方式，強使告訴人與之協談感情問題，剝奪告訴人行動自由之時
  間達八小時，造成告訴人莫大恐懼，且事後仍砌詞申辯，並無悔意等一切情狀，量
  處如主文所示之刑，並諭知易科罰金之折算標準。末查被告所持、用以迫使告訴人
  進入車內之瑞士刀一把，並未扣案，且無證據足以證明為被告所有，又非違禁物，
  爰不為沒收之諭知，併此敘明。
據上論斷，應依刑事訴訟法第二百九十九條第一項前段，刑法第三百零二條第一項、
第四十一條第一項，罰金罰鍰提高標準條例第一條前段、第二條，判決如主文。
本案經檢察官謝榮林到庭執行職務
中      華      民      國    九十三    年      二      月     十二     日
                                    臺灣士林地方法院刑事第四庭
                                        審判長法  官  林  秀  鳳
                                              法  官  周  明  鴻
                                  法  官  許  碧  惠
右正本證明與原本無異。
如不服本判決，應於判決送達後十日內，向本院提出上訴狀。
                                              書記官  陳  美  英
中      華      民      國    九十三    年      二      月     十二     日
附錄本判決論罪科刑依據之法條：
刑法第三百零二條第一項：
  私行拘禁或以其他非法方法，剝奪人之行動自由者，處五年以下有期徒刑、拘役或
  三百元以下罰金。
